【裁判字號】    99,監宣,71
【裁判日期】    991230
【裁判案由】    監護宣告事件
【裁判全文】
臺灣基隆地方法院民事裁定              99年度監宣字第71號
聲  請  人  陸基生
相對人即受
監護宣告人  汪佩珍
利害關係人  陸春如
上列聲請人聲請對汪佩珍監護宣告事件，本院裁定如下：
    主  文
宣告汪佩珍（女，民國七年一月五日生，身分證統一編號：Ｚ0
00000000號）為受監護宣告之人。
選定陸基生（男，民國四十年八月二十七日，身分證統一編號：
Ｚ000000000號）為受監護宣告之人之監護人。
指定陸春如（女，民國六十九年二月二十九日，身分證統一編號
：Ｚ000000000號）為會同開具財產清冊之人。
聲請費用新臺幣壹仟元由受監護宣告之人負擔。
    理  由
一、聲請意旨略以：聲請人之母即相對人汪佩珍因罹患肺炎導致
    痰卡於呼吸道，於民國99年10月23日產生腦部缺氧、意識不
    清昏迷、呼吸衰竭、休克等症狀，已不能為意思表示或受意
    思表示，為此聲請對其為監護之宣告，並選任聲請人為監護
    人等語。
二、按對於因精神障礙或其他心智缺陷，致不能為意思表示或受
    意思表示，或不能辨識其意思表示之效果者，法院得因本人
    、配偶、四親等內之親屬、最近一年有同居事實之其他親屬
    、檢察官、主管機關或社會福利機構之聲請，為監護之宣告
    ，民法第14條第1項定有明文。次按受監護宣告之人應置監
    護人；法院為監護之宣告時，應依職權就配偶、四親等內之
    親屬、最近一年有同居事實之其他親屬、主管機關、社會福
    利機構或其他適當之人選定一人或數人為監護人，並同時指
    定會同開具財產清冊之人；法院選定監護人時，應依受監護
    宣告之人之最佳利益，優先考量受監護宣告之人之意見，審
    酌一切情狀，並注意下列事項：一受監護宣告之人之身心狀
    態與生活及財產狀況。二受監護宣告之人與其配偶、子女或
    其他共同生活之人間之情感狀況。三監護人之職業、經歷、
    意見及其與受監護宣告之人之利害關係。四法人為監護人時
    ，其事業之種類與內容，法人及其代表人與受監護宣告之人
    之利害關係。民法第1110條、第1111條第1項及第1111條之1
    亦分別定有明文。
三、經查：
  (一)聲請人主張之前揭事實，業據其提出戶籍謄本、長庚醫療財
    團法人基隆長庚紀念醫院診斷證明書、殘障手冊等為證；又
    經本院於鑑定人即基隆長庚紀念醫院王亮人醫師前訊問相對
    人，相對人躺在病床，依賴呼吸器呼吸，經拍打、呼喊均無
    任何反應等情，有本院99年11月29日訊問筆錄在卷可稽，且
    其精神狀態經鑑定結果，略以：汪女因罹患器質性腦症候群
    ，呼吸衰竭需長期使用呼吸器維生，並放置有鼻胃管、尿管
    ，四肢癱瘓無力，意識昏迷，無法言語，眼睛無法自行張開
    ，在叫喚下也無反應，無法以任何語言、動作、眼神達成對
    外界刺激的回應，目前生活自理、經濟活動能力已完全需仰
    賴他人，其為意思表示、受意思表示或辨識其意思表示效果
    之能力為完全不能等語，有長庚醫療財團法人基隆長庚紀念
    醫院99年12月2日（99）長庚院基法字第258號函附精神鑑定
    報告書乙件在卷可按。綜合上情，足認相對人確因精神障礙
    或其他心智缺陷，已達不能為意思表示或受意思表示之程度
    。從而，聲請人聲請對相對人為監護之宣告，為有理由，應
    予准許。
  (二)又聲請人陸基生為相對人之子，利害關係人陸春如則為相對
    人之孫女，本院於99年11月29日至長庚醫療財團法人基隆長
    庚紀念醫院現場鑑定時，均陪同在相對人身旁，且相對人長
    期由聲請人之妻胡瑞蓮協同照護，並與聲請人及陸春如同住
    ，彼此關係密切；又聲請人為專科學歷，目前擔任公職，陸
    春如則為技術學院畢業，均有充足之能力及知識可勝任監護
    人及會同開具財產清冊之工作，且相對人之其餘最近親屬即
    相對人之女陸月琴現旅居加拿大，亦同意由聲請人擔任相對
    人之監護人，處理相對人一切事務等情，有聲請人提出之親
    屬系統表、相對人四親等內親屬及最近親屬關係說明、里長
    開具之證明書、電子郵件等件及本院依職權調閱之陸月琴入
    出境資訊連結資料在卷可稽。本院審酌上情，認由聲請人擔
    任監護人，最符合受監護宣告之人之最佳利益，爰選定聲請
    人為監護人，並指定陸春如為會同開具財產清冊之人。另監
    護人陸基生應依據民法第1113條準用同法第1099條第1項之
    規定，對於受監護宣告之人即相對人之財產，會同陸春如於
    2個月內開具財產清冊，並陳報法院，併此敘明。
四、依民事訴訟法第608條第1項，裁定如主文。
中    華    民    國    99    年    12    月    30    日
                   家事法庭法  官  王美婷
以上正本係照原本作成。
如不服本裁定關於選定監護人及指定會同開具財產清冊之人等部
分，應於送達後10日內向本院提出抗告狀，並繳納抗告費新臺幣
1,000元；其餘關於監護宣告之部分，不得抗告。
中    華    民    國    99    年    12    月    30    日
                           書記官  明祖斌

司法院資訊處製作；財團法人民間司法改革基金會備份。
